臺灣桃園地方法院刑事判決
111年度交訴字第21號
公  訴  人  臺灣桃園地方檢察署檢察官
被      告  賴如竹


選任辯護人  劉楷律師
            陳耀偉律師
上列被告因公共危險案件，經檢察官提起公訴（110年度調偵續
字第60號），本院判決如下：
    主  文
賴如竹犯駕駛動力交通工具發生交通事故致人傷害而逃逸罪，處
有期徒刑拾月。
    事  實
一、賴如竹於民國109年3月2日下午5時33分許，駕駛車牌號碼00
    0-0000號自用小客車（下稱Ａ車），沿桃園市中壢區（以下
    市區均同）福州一街由南往北方向行駛，行至福州一街77號
    「啟鐘耳鼻喉科診所」旁時，本應注意汽車臨時停車時，應
    依車輛順行方向緊靠道路邊緣，其前後輪胎外側距離緣石或
    路面邊緣不得逾60公分，且起駛前，應注意前後左右有無障
    礙或車輛行人，並應讓行進中之車輛行人優先通行，而依當
    時天候晴、日間自然光線、柏油路面乾燥、無缺陷、無障礙
    物且視距良好等情況，並無不能注意之情事，竟疏未注意及
    此，未緊靠道路右側邊緣而占用部分車道停車，復貿然起駛
    左偏進入車道，適鄭愛莉沿福州一街自同向後方步行而來，
    因Ａ車停放於該處，不得已而自Ａ車左側繞越，其行至Ａ車左
    側駕駛座車門旁之位置時，又因賴如竹突然起駛左偏進入車
    道，而向左前方閃避，此時林懷媗（原名：林威志）駕駛車
    牌號碼000-0000號自用小客車（下稱Ｂ車）沿福州一街自同
    向後方直行駛至，亦疏未注意車前狀況而撞擊鄭愛莉，致鄭
    愛莉受有左脛骨下端閉鎖性隆起骨折、左腓骨外踝移位閉鎖
    性骨折、左側踝關節脫位及韌帶斷裂、左腳踝挫傷等傷害（
    下稱本案交通事故；賴如竹所涉過失傷害部分，業經本院以
    110年度壢交簡字第2302號判決處拘役50日；林懷媗所涉過
    失傷害部分，則經本院以111年度交易字第333號判決公訴不
    受理）。
二、賴如竹知悉其駕駛Ａ車發生本案交通事故且造成鄭愛莉受有
    傷害，仍基於駕駛動力交通工具發生交通事故致人傷害而逃
    逸之犯意，未等候警方到場處理，或施以其他必要之救護措
    施，即逕自駕駛Ａ車離開現場。
    理  由
一、證據能力
　　被告及辯護人於本院準備程序中主張證人即告訴代理人邱靖
    貽於偵查中之陳述並無證據能力（見本院交訴字卷第75頁至
    第76頁、第167頁）。惟此部分供述證據，本判決並未援引
    作為認定被告所涉犯行之憑據，自無須審究其證據能力。
二、事實認定
　　訊據被告矢口否認有何駕駛動力交通工具發生交通事故致人
    傷害而逃逸犯行，辯稱：我車停在路邊，我打方向燈準備要
    出來的時候，看到告訴人鄭愛莉在路中間已經被撞倒了，我
    以為沒有我的事情才離開，告訴人跑到路中間被撞到，我根
    本沒有動到他等語。辯護人則以：本案交通事故發生時被告
    並未注意到走在車道、Ａ車左側的告訴人，被告看到時告訴
    人已經在車道中央分向線上發生車禍，被告也看見林懷媗和
    副駕駛下車關心告訴人，即被告係因Ａ車並未碰到告訴人及Ｂ
    車，且未察覺告訴人走在Ａ車左側，主觀上被告認為本案交
    通事故與自己無關，且其所搭載被告之妻陳瀅如身體持續不
    適，為返回住所服藥休息、避免塞車才會離開，被告行為不
    具肇事逃逸之犯意；依證人陳瀅如所述，被告在本案交通事
    故發生當下確實認為與自己無關，警察通知時被告及陳瀅如
    亦均表示願製作筆錄，又被告並非直接切入車道駛離而是稍
    微偏駛後停頓一下，更可證明被告並無肇事逃逸之故意；被
    告之行為在過失傷害案件中已受刑罰制裁，但不應以被告就
    本案交通事故負有過失責任就直接推論被告有肇事逃逸之犯
    意，反而從被告未注意告訴人行經Ａ車左側此一事實，可推
    論被告確無肇事逃逸之故意，肇事逃逸所處罰者應為明知自
    己駕駛行為導致車禍發生仍決定逃離現場之人，而非要求一
    旦車禍發生四周所有車輛都應留在現場不能離去等語，為被
    告辯護。
　㈠被告駕駛Ａ車於上開時間停車於福州一街77號路旁，復起駛左
    偏進入車道，而告訴人沿福州一街自同向後方步行而來，自
    Ａ車左側繞越，其行至Ａ車左側駕駛座車門旁之位置時，又向
    左前方行走，此時林懷媗駕駛Ｂ車沿福州一街自同向後方直
    行駛至而撞擊告訴人，致告訴人受有左脛骨下端閉鎖性隆起
    骨折、左腓骨外踝移位閉鎖性骨折、左側踝關節脫位及韌帶
    斷裂、左腳踝挫傷之傷害等情，業據被告於警詢、檢察事務
    官詢問、本院準備程序及審理中均自承，並據證人即告訴人
    鄭愛莉、Ｂ車駕駛林懷媗於警詢及檢察事務官詢問時皆證述
    明確（見偵字卷第21頁至第24頁、第31頁至第32頁、第83頁
    至第84頁、本院交訴字卷第47頁至第52頁），且有天成醫療
    社團法人天晟醫院診字第000000000號診斷證明書、道路交
    通事故現場圖、道路交通事故調查報告表、公路監理閘門查
    詢資料、車輛詳細資料報表、案發現場照片、監視器畫面及
    行車紀錄器畫面截圖、本院勘驗前述畫面之勘驗筆錄等在卷
    可稽（見偵字卷第29頁、第41頁至第58頁、第67頁至第71頁
    、本院交訴字卷第61頁至第70頁），先予認定。
　㈡汽車臨時停車時，應依車輛順行方向緊靠道路邊緣，其前後
    輪胎外側距離緣石或路面邊緣不得逾60公分；起駛前應注意
    前後左右有無障礙或車輛行人，並應讓行進中之車輛行人優
    先通行，道路交通安全規則第111條第2項、第89條第1項第7
    款分別定有明文。經桃園市政府車輛行車事故鑑定會派員至
    上開地點勘查，該處路邊劃設路面邊線並設有寬度約1.71公
    尺之路肩（見偵字卷第107頁），參以上開勘驗筆錄所示，Ａ
    車停車時其右側前後輪並未緊靠道路邊緣，而係跨越上開路
    面邊線（僅右側車輪在路面邊線右側內）且占用福州一街由
    南往北方向車道約三分之一（見本院交訴字卷第62頁、第67
    頁）等節，可見被告停放Ａ車之方式已有未緊靠道路右側邊
    緣而占用部分車道停車之情形。另被告駕駛Ａ車自路邊起駛
    前，依上開規定，自應注意其左側行進中之告訴人，而其貿
    然起駛，且依上開勘驗筆錄所載，於告訴人行至Ａ車左側駕
    駛座車門旁之位置時，被告更左偏進入車道，致告訴人向左
    前方閃避，進而遭Ｂ車撞擊（見本院交訴字卷第63頁、第69
    頁至第70頁），依當時天候、路況亦無不能注意之情事，足
    認被告此部分駕駛行為亦具起駛前未注意左側行人、未讓行
    進中之行人優先通行之過失。而告訴人因被告以上述方式停
    車，始須自Ａ車左側繞越，又因被告突然起駛左偏進入車道
    ，迫使告訴人向左前方閃避，始遭後方來車即Ｂ車撞擊並受
    有上開傷害，則被告之行為與告訴人所受傷害間自具備相當
    因果關係甚明。本院110年度壢交簡字第2302號判決同此見
    解，認被告涉犯過失傷害罪，佐以辯護人具狀表示被告於本
    案交通事故不爭執有無過失、於辯論時稱被告願接受過失傷
    害罪之制裁（見本院交訴字卷第175頁、第246頁）等情，被
    告駕駛Ａ車發生本案交通事故致告訴人受有傷害，且被告於
    本案交通事故存有過失之事實，得以認定。
　㈢再就上開勘驗筆錄之監視器畫面截圖觀之（見本院交訴字卷
    第69頁），被告駕駛Ａ車左偏進入車道時，告訴人行至緊鄰Ａ
    車駕駛座旁車門之位置，而告訴人遭Ｂ車撞擊時，其位置亦
    未超出Ａ車車頭（係撞擊後告訴人才被推至遠處）。換言之
    ，在告訴人因被告突然起駛左偏進入車道而向左前方閃避時
    起，至告訴人遭Ｂ車撞擊時止，告訴人所在位置均與Ａ車甚為
    接近，且皆在駕駛得以輕易觀察之處，則當時坐於Ａ車駕駛
    座正在駕駛Ａ車之被告，理應全程目擊上述告訴人被迫向左
    前方閃避後旋遭Ｂ車撞擊之過程，而知悉本案交通事故之發
    生係自己及Ｂ車駕駛之行為所致，且告訴人因此受有傷害。
    被告未等候警方到場處理或施以其他必要之救護措施，即逕
    自駕駛Ａ車離開現場，其所為自係基於駕駛動力交通工具發
    生交通事故致人傷害而逃逸之犯意無疑。被告及辯護人主張
    被告認為本案交通事故與自己無關，實難憑採。
　㈣辯護人另辯稱：本案在警方通知時，被告及其妻陳瀅如均表
    示願製作筆錄，且被告並非直接切入車道駛離而是稍微偏駛
    後停頓一下，又從被告未注意告訴人行經Ａ車左側此一事實
    可推論被告確無肇事逃逸之故意等語。然縱被告願製作筆錄
    一事屬實，或屬被告考量不配合警方調查後可能發生之結果
    後所為之決定，並不足以推論被告於行為當下不具駕駛動力
    交通工具發生交通事故致人傷害而逃逸之犯意。而本案交通
    事故情節並非輕微，被告見聞後先停頓後再駛離，或係單純
    受到驚嚇，或係尚在思考是否應逕行離開現場，要難據以作
    有利於被告之認定。又被告在「起駛前」，固未注意告訴人
    行經Ａ車左側，惟自告訴人因被告突然起駛左偏進入車道而
    向左前方閃避時（此時已屬「起駛後」）起至告訴人遭Ｂ車
    撞擊時止之過程被告皆已見聞等節，業經本院認定如前，則
    辯護人主張被告未注意告訴人行經Ａ車左側可推論被告不具
    犯罪故意，顯係將起駛前、後之情形予以混淆。是此部分辯
    護人所辯，均為無理由。
　㈤綜上所述，被告之犯行堪以認定，應依法論科。
三、論罪科刑
　㈠行為後法律有變更者，適用行為時之法律。但行為後之法律
    有利於行為人者，適用最有利於行為人之法律，刑法第2條
    第1項定有明文。被告為本案犯行後，刑法第185條之4於110
    年5月28日修正公布，於同年月30日施行。修正後之規定將
    原條文「駕駛動力交通工具肇事，致人死傷而逃逸者」，除
    「肇事」一詞修正為「發生交通事故」，將行為人致人死傷
    係無過失之情形明確納入處罰範圍以外，行為態樣亦區分為
    「致人傷害」及「致人於死或重傷」，且就「致人傷害」部
    分，調降法定刑為6月以上5年以下有期徒刑，並增訂第2項
    行為人致人死傷係無過失者減輕或免除其刑之規定，以符合
    罪刑相當原則。本案告訴人並無死亡或重傷情事，被告所為
    屬上述「致人傷害」之行為態樣，經比較修正前、後規定，
    新法之刑度較輕，對被告自更為有利。是依刑法第2條第1項
    但書規定，本案應適用修正後刑法第185條之4第1項處斷。
　㈡被告駕駛Ａ車發生交通事故致告訴人所受之傷害未達重傷害程
    度，亦未發生死亡結果，是核被告所為，係犯修正後刑法第
    185條之4第1項前段駕駛動力交通工具發生交通事故致人傷
    害而逃逸罪。
　㈢本院審酌被告於發生交通事故致告訴人受有傷害後，未為必
    要之處置，逕自駕車離開現場，對公共交通安全秩序之保障
    造成危害，應予非難，並考量被告犯後未能就所涉犯行表示
    坦認犯罪之犯後態度，及告訴代理人陳彥捷、邱靖貽律師各
    以言詞、書狀陳述之意見，兼衡被告之素行、五專後二年肄
    業之教育程度、於警詢中自承家庭經濟狀況小康，及其為本
    案犯行之動機、目的、手段、所生危害等一切情狀，量處如
    主文所示之刑。
據上論斷，應依刑事訴訟法第299條第1項前段，判決如主文。
本案經檢察官李允煉、許振榕提起公訴，檢察官李信龍到庭執行
職務。
中　　華　　民　　國　　111 　年　　12　　月　　8 　　日
                  刑事第二十庭審判長法　官　林蕙芳
                                    法  官  張羿正
                                    法  官  陳布衣

以上正本證明與原本無異。
如不服本判決應於收受判決後20日內向本院提出上訴書狀，並應
敘述具體理由。其未敘述上訴理由者，應於上訴期間屆滿後20日
內向本院補提理由書(均須按他造當事人之人數附繕本)「切勿逕
送上級法院」。 

　　　　　　　　　　　　　　　      書記官　蔡昌霖
中　　華　　民　　國　　111 　年　　12　　月　　8 　　日
附錄論罪科刑法條全文：
修正後中華民國刑法第185條之4
駕駛動力交通工具發生交通事故，致人傷害而逃逸者，處六月以
上五年以下有期徒刑；致人於死或重傷而逃逸者，處一年以上七
年以下有期徒刑。
犯前項之罪，駕駛人於發生交通事故致人死傷係無過失者，減輕
或免除其刑。